【裁判字號】    97,上易,1106
【裁判日期】    970625
【裁判案由】    詐欺
【裁判全文】
臺灣高等法院刑事判決                97年度上易字第1106號
上  訴  人
即  被  告  丙○○
上列上訴人因詐欺案件，不服臺灣臺北地方法院97年度易字第20
8號，中華民國97年3月31日第一審判決（起訴案號：臺灣臺北地
方法院檢察署96年度偵字第17235號、第21664號），提起上訴，
本院判決如下：
    主  文
原判決撤銷。
丙○○無罪。
    理  由
一、公訴意旨略以：被告丙○○（簡稱被告）明知社會上詐騙案
    件層出不窮，並可預見將自己之銀行帳戶存摺、金融卡及密
    碼提供他人使用，恐遭利用作為人頭帳戶，幫助詐欺集團用
    來詐騙他人財物匯款之用，竟仍基於幫助他人詐欺取財之未
    必故意，於在不詳時間、處所，以不詳代價，將其所申請之
    臺灣郵政股份有限公司文山木新郵局（簡稱木新郵局）帳號
    00000000000000號帳戶存摺、金融卡與密碼交付某詐欺集團
    所屬之不詳人士。而該詐欺集團在取得被告上開木新郵局存
    摺、金融卡等物後，即基於意圖為自己不法所有之犯意，於
    96年6月20日，由集團中某成員，以「紫軒」之名在SKYPE
    網路聊天室佯裝欲與甲○○援交，並約定於同年6月25日在
    臺南市○○路○段麥當勞前碰面，嗣甲○○屆期依約，即有
    一名自稱「阿雄」之男子撥打電話聯絡甲○○，要求甲○○
    先行付款，致甲○○陷於錯誤，依該男子指示在麥當勞內之
    臺北富邦銀行之自動櫃員機匯款4,994元至丙○○上開木新
    郵局帳戶內，匯款後旋即遭該詐欺集團成員提領一空，嗣經
    甲○○發現有異，旋即報警處理，因認被告涉有幫助詐欺罪
    嫌。
二、按犯罪事實應依證據認定之，無證據不得認定其犯罪事實。
    又不能證明被告犯罪者，應諭知無罪之判決，刑事訴訟法第
    154條第2項、第301條第1項分別定有明文。又按事實之認定
    ，應憑證據，如未能發現相當證據，或證據不足以證明，自
    不能以推測或擬制之方法，為裁判基礎；且認定不利於被告
    之事實須依積極證據，苟積極證據不足為不利於被告事實之
    認定時，即應為有利於被告之認定；另認定犯罪事實所憑之
    證據，雖不以直接證據為限，間接證據亦包括在內，然而無
    論直接證據或間接證據，其為訴訟上之證明，須於通常一般
    之人均不致有所懷疑，而得確信其為真實之程度者，始得據
    為有罪之認定，倘其證明尚未達到此一程度，而有合理之懷
    疑存在而無從使事實審法院得有罪之確信時，即應由法院為
    諭知被告無罪之判決，最高法院40年台上字第86號、30年台
    上字第816號、76年台上字第4986號判例可資參照。訊之被
    告堅決否認有何上開罪嫌，辯稱：伊先生乙○○告訴伊上開
    銀行之帳戶存摺、金融卡放在車上遭竊，不知伊先生將之交
    與詐欺集團之人使用，本件係伊先生所為，伊不知情等語。
三、經查，本件公訴人認被告涉有上開罪嫌，係以：被告於偵查
    中之供述、被害人甲○○於警詢之指訴、臺灣郵政股份有限
    公司儲匯處96年9月29日儲字第0960001356號函及所附資料
    、被害人甲○○所提出之自動櫃員機匯款單等證據為其主要
    證據。惟查，被告自警詢起至本院審理時止，始終未承認有
    何檢察官所指之犯行，而檢察官所提之上開證據，至多僅能
    證明被害人甲○○曾遭人詐騙而匯款4,994元至被告木新郵
    局帳戶之事實，惟對被害人行騙之人是否與被告有何犯意聯
    絡、行為分擔，尚乏積極證據加以證明。又被告所申請之上
    開木新郵局帳號00000000000000號帳戶存摺、金融卡確係被
    告之配偶乙○○擅自將之販賣予不詳姓名之成年男子，而被
    告之上開金融卡密碼為被告之生日，為被告之配偶乙○○所
    明知，於販賣時一併予以告知之事實，業經證人即被告之配
    偶乙○○於本院審理時結證明白，證人乙○○並證稱被告當
    時不知道，亦不敢讓被告知道等語（以上證詞參本院97年6
    月11日審判程序筆錄第3頁、第4頁），核與被告所辯之情節
    相符，參諸被告另有台新銀行、萬泰銀行、臺灣銀行、台北
    富邦銀行之存摺、金融卡及密碼，亦遭被告之配偶乙○○同
    時販賣予他人，亦經證人乙○○於本院結證屬實（參同上筆
    錄第3頁），其中乙○○交付台北富邦銀行予他人致使被告
    涉嫌詐欺部分，則經臺灣台北地方法院檢察署為不起訴處分
    ，有該署97年度偵緝字第730號不起訴處分書附卷可參，益
    證被告上開辯解，堪以採信。此外復查無其他積極證據證明
    被告有檢察官所指之上開犯行，揆之上開說明，應認本件不
    能證明被告犯罪。
四、原審未察，遽為被告有罪之判決，於法不合。被告上訴意旨
    主張其為無罪，據以指摘原判決不當，為有理由，自應由本
    院將原判決予以撤銷改判，爰為無罪判決之諭知。
據上論斷，應依刑事訴訟法第369條第1項前段、第364條、第301
條第1項前段，判決如主文。
本案經檢察官黃全祿到庭執行職務。
中    華    民    國    97    年    6     月    25    日
                  刑事第二十庭審判長法  官  楊貴雄
                                    法  官  林銓正
                                    法  官  鄧振球
以上正本證明與原本無異。
不得上訴。
                                    書記官  劉有志
中    華    民    國    97    年    6     月    25    日


司法院資訊處製作；財團法人民間司法改革基金會備份。
